臺灣高雄地方法院民事判決　　　　　　 99年度重訴字第124號
原　　　告　王英彬
訴訟代理人　吳玉豐律師
被　　　告　謝銘峻
　　　　　　吳博輝
　　　　　　梁登凱
上三人共同
訴訟代理人　戴國石律師
上列當事人間請求清償債務事件，本院於100 年8 月16日言詞辯
論終結，判決如下：
    主      文
被告應各給付原告新臺幣肆佰貳拾伍萬元，及各自民國九十九年
二月二十三日起至清償日止，按週年利率百分之五計算之利息。
訴訟費用由被告負擔。
本判決於原告分別以新臺幣壹佰肆拾伍萬元為被告梁登凱、謝銘
峻、吳博輝供擔保後，得假執行。但被告梁登凱、謝銘峻、吳博
輝如分別以新臺幣新臺幣肆佰貳拾伍萬元為原告預供擔保，各得
免為假執行。
    事實及理由
一、原告主張：兩造共同籌資新臺幣（下同）3,250 萬元，設立
    上盈健康管理股份有限公司（下稱上盈公司），在經營期間
    內為取得充足之資金，提供公司營業上之需求，經董事會決
    議，以公司為債務人，於民國97年7 月25日，向兆豐國際商
    業銀行（下稱兆豐商銀）辦理授信額度為1,700 萬元之「營
    運週轉借款」（下稱系爭借款），由時任上盈公司董事長之
    原告、董事及監察人之被告共4 人擔任系爭借款之連帶保證
    人，並由原告以其所有坐落高雄市○○區○○段92地號土地
    （下稱系爭土地）設定抵押權，以擔保系爭借款。嗣原告因
    故退出上盈公司之經營，由被告謝銘峻擔任上盈公司之董事
    長，詎98年6 月間，上盈公司發生退票未補之情況，兆豐商
    銀遂聲請查封系爭土地，原告始知上盈公司及被告3 人不處
    理系爭借款之態度，原告遂以連帶保證人之身分，於99年2
    月22日，向兆豐商銀清償借款1,700 萬元。爰依民法第879
    條、第281 條及第203 條等規定，請求被告3 人分擔給付42
    5 萬元之連帶債務及自原告清償之翌日起之利息，為此，提
    起本件訴訟等情。並聲明：除假執行擔保金額外，餘如主文
    所示。
二、被告則以：原告擔任上盈公司負責人期間，非法挪用及侵占
    公司款項17,008,432元，及未向上盈公司之客戶收取應收貨
    款8,064,000 元，顯未盡善良管理人注意義務，自應對上盈
    公司前揭之損失共25,072,432元，負損害賠償之責。嗣上盈
    公司先後於99年5 月22日、6 月10日召開臨時股東會，議決
    將前述上盈公司得向原告主張損害賠償請求權之債權額，全
    數讓與被告3 人，並以答辯狀繕本送達原告作為債權讓與之
    通知，是已對原告發生債權讓與之效力。被告3 人既受讓前
    揭債權，自可主張與原告本件請求互為抵銷，原告不得再向
    被告請求給付等語，資為抗辯。並聲明：(一)駁回原告之訴。
    (二)如受不利判決，願供擔保，聲請准予免為假執行。
三、兩造間不爭執之事項：
  (一)兩造共同於97年7 月25日，擔任上盈公司向兆豐商銀系爭借
    款之連帶保證人，並由原告提供其所有系爭土地所有權全部
    設定抵押權，擔保系爭借款之清償。
  (二)原告已於99年5 月22日，向兆豐商銀清償系爭借款1,700 萬
    元。
  (三)被告3 人依據連帶保證之規定，應各分擔425 萬。
四、原告主張被告應依連帶保證之規定，各給付原告425 萬元等
    語，為被告所否認，並以前揭情詞置辯，是本件兩造間之爭
    點厥為：被告得否以受讓自上盈公司對原告之債權主張抵銷
    抗辯？茲析述如下。
五、按民法第334 條所稱之抵銷，係以2 人互負債務，而其給付
    種類相同並均屆清償期者為要件，故得供債務人抵銷之債權
    ，須為對於自己債權人之債權，而不得以對於他人之債權，
    對於債權人為抵銷。最高法院49年臺上字第125 號著有判例
    要旨可參。又董事為自己或他人與公司為買賣、借貸或其他
    法律行為時，為避免利益衝突，公司法第223 條特別規定，
    此時應由監察人為公司之代表。經查︰
  (一)被告辯以：上盈公司分別於99年5 月22日下午4 時及99年6
    月10日下午7 時30分，在高雄市○○區○○路文濱路口春天
    音樂廳及高雄市○○區○○路508 路上禾診所，召開臨時股
    東會，會中皆經股東會決議將上盈公司對原告之損害賠償請
    求權讓與被告等語，並提出各該臨時股東會議事錄、出席簽
    到簿、股東會議通知書暨掛號郵件收件回執（見本院卷宗(一)
    頁78至80、81至84、85至92）等為證，惟為原告否認合法在
    卷︰是揆諸上開規定，姑且不論上盈公司對原告之損害賠償
    請求權是否真正存在及各該臨時股東會決議是否生效，前開
    損害賠償請求權形式上既屬上盈公司之資產，而被告3 人於
    受讓時皆為上盈公司之董事，此有依職權調閱之上盈公司變
    更登記表在卷可證（見本院卷宗(二)頁43），即應由上盈公司
    之監察人黃偉龍代表公司為債權讓與之意思表示及債權讓與
    之通知。是以，自上盈公司前揭2 次臨時股東會議事錄（見
    本院卷宗(一)頁78、81）以觀，僅有上盈公司內部債權讓與之
    意思形成，別無上盈公司監察人黃偉龍代表上盈公司為與被
    告間債權讓與之法律行為，亦未見其代表公司向原告為債權
    讓與之通知，復經本院迭次曉諭被告有無其他舉證均未得，
    自難謂上開債權讓與行為已合法生效。
  (二)至被告抗辯前揭2 次臨時股東會議時，監察人黃偉龍皆在場
    云云，然查黃偉龍亦為上盈公司之股東之一，而從臨時股東
    會議事錄中所載之議事程序，未見黃偉龍基於其監察人之身
    分行使職權，要非僅得以其在場而未為積極之代表行為，遽
    認上盈公司與被告間之債權讓與行為，即已踐行公司法第22
    3 條所要求之特別程序。準此，被告抗辯已受讓自上盈公司
    對原告之債權為抵銷之抗辯云云，洵無可採。
六、綜上所述，被告既未合法受讓上盈公司對原告之債權，自無
    抗辯抵銷之餘地。原告依民法第879 條、第281 條及第203
    條等規定，請求被告3 人各分擔給付425 萬元之連帶債務，
    及均自99年2 月23日起至清償日止，按週年利率5%計算之利
    息，核屬正當，應予准許。
七、兩造各陳明願供擔保以代釋明，聲請宣告假執行及免為假執
    行，經核於法均無不合，爰各酌定如主文第3 項所示之相當
    擔保金額，併予准許之。
八、本案事證已明，兩造其餘攻擊防禦方法及舉證，核與判決結
    果無影響，爰不再一一論列，附此指明。
據上論結，本件原告之訴為有理由，依民事訴訟法第78條、第39
0 條第2 項、第392 條第2 項，判決如主文。
中    華    民    國   100    年    9     月    9     日
                  民事第四庭  法  官  劉定安
正本係照原本作成。
如不服本判決，應於送達後20日內，向本院提出上訴狀並表明上
訴理由，如於本判決送達前提起上訴者，應於判決送達後10日內
補提上訴理由書（須附繕本）。
如委任律師提起上訴者，應一併繳納上訴審裁判費。
中    華    民    國   100    年    9     月    9     日
                              書記官  林秀敏